臺灣高等法院民事判決　　　　　　　　 95年度重上字第544號
上　訴　人　甲○○
訴訟代理人　林明正律師
　　　　　　周志吉律師
複　代理人　吳忠勇律師
被　上訴人　華南商業銀行股份有限公司頭份分行
法定代理人　丙○○
訴訟代理人　乙○○
上列當事人間請求清償借款事件，上訴人對於中華民國95年9月2
1日臺灣臺北地方法院94年度重訴字第23號第一審判決提起上訴
，本院於95年12月27日言詞辯論終結，判決如下：
    主      文
上訴駁回。
第二審訴訟費用由上訴人負擔。
    事實及理由
一、被上訴人起訴主張：
  (一)上訴人於民國（下同）81年2月24日與被上訴人簽訂最高限
    額保證書，以新臺幣（下同）9,000萬元為限額，連帶保證
    訴外人金連鎰工業股份有限公司（以下簡稱金連鎰公司）對
    被上訴人現在及將來所負之借款、墊款等其他一切債務之清
    償，嗣金連鎰公司於89年5月31日起陸續向被上訴人借款4,2
    88萬元，詎金連鎰公司於借款到期後，未依約清償，經被上
    訴人於92年1月29日向臺灣板橋地方法院聲請拍賣抵押物，
    於93年1月受償部分款項，尚有40,023,951元及原判決附表
    所示之利息及違約金未清償。
  (二)81年2月24日保證書為上訴人親簽蓋印，由授信經辦徐富源
    親自對保，81年3月間即開始借款往來，上訴人保證金連鎰
    公司之借款等各項債務，保證範圍以9,000萬元為限度，並
    未約定任何期限，為不定期、最高限額之保證，無援引民法
    第755條規定之餘地。金連鎰公司及其他連帶保證人對借款
    並無爭執，被上訴人已取得執行名義，如有印鑑變更或偽刻
    等情事發生，應以書面通知被上訴人，並無附合契約之問題
    。於原審起訴請求上訴人應給付被上訴人40,023,951元，及
    原判決附表所示之利息及違約金。
  (三)於本院答辯聲明：
  1.上訴駁回。
  2.上訴費用由上訴人負擔。
二、上訴人則以：
  (一)上訴人不否認於81年2月間至被上訴人處對保簽訂授信約定
    書，並提供座落蘆洲市○○段第1088建號建物以擔保金連鎰
    公司之借款，惟其於82年3月間即退出金連鎰公司，其後亦
    未再參與公司之任何事務，被上訴人檢附之借據及附表顯示
    借貸發生日期均為89年間，距上訴人離開上開公司已7年餘
    ，根本不知金連鎰公司於89年間復向被上訴人貸款，遑論作
    保？證諸上開借款上之簽名與約定書上上訴人之簽名根本有
    異，印章亦不相同。金連鎰公司之借款期限均為乙年，就定
    有期限之債務為保證，如債權人允許主債務人延期清償時，
    保證人除對於其延期已為同意外，不負保證責任；復被上訴
    人既自認「查核對印章之方法係因被上訴人業務性質，為免
    屆期借款等手續辦理經常要重新作成書面，每勞及借款當事
    人到場親簽，故約定得以核對印鑑為意思表示之產生方式」
    ，顯見被上訴人為利其一己作業之便，竟以核對印章為保證
    人是否同意作保之依據，並以約定書之條款強制保證人捨棄
    抗辯權；又被上訴人所提約定書定型化契約條款亦有違民法
    第247條之1及消費者保護法第12條第1項之規定而無效。縱
    金連鎰公司之借據印文與上訴人於81年2月間留存於授信約
    定書之印文相同，因上訴人自退出金連鎰公司後，即從未再
    參與公司經營，縱疏未取回印章，亦無由成立表見代理之餘
    地。上訴人否認最高限額保證書之簽名為真正，縱認屬真正
    ，上訴人亦僅於9,000萬元內負責，本件被上訴人就上訴人
    所提供之不動產拍賣後，業已受償109,716,824元，受償金
    額已逾上訴人保證限額，上訴人無需再負清償之責。
  (二)原審95年6月21日誠字第950621號鑑定報告意旨，僅可說明
    保證書其上之印文與金連鎰公司授信約定書及印鑑卡（即上
    訴人印文部份）、上訴人之授信約定書及印鑑卡上之印文相
    符，而就該些文件關於上訴人筆跡部份是否為同一人所書，
    該鑑定報告均無說明，原審判決徒以證人徐富源顯有偏頗及
    不實之證述與肉眼逕之判斷，認保證書上之簽名為上訴人所
    為，上訴人需負保證人責任，殊有率斷之嫌。
  (三)借據內關於上訴人之簽名及印文，業經鑑定確非上訴人所為
    ，並與供比對資料之印文不符合，足證上訴人對該借款並無
    保證責任。上訴人雖同意就金連鎰公司於81年間對被上訴人
    之借款為保證，惟前述借款均到期，並已清償，嗣後之借款
    上訴人均不知情，兩造何能意思表示一致成立保證契約。
  (四)於本院上訴聲明：
  1.原判決廢棄。
  2.前項廢棄部分，被上訴人第一審之訴及假執行之聲請均駁回
    。
  3.第一、二審訴訟費用由被上訴人負擔。
  4.如受不利判決，上訴人願供擔保，請宣告准免為假執行。
三、本件不爭執之事項如下：
  (一)上訴人自72年起至82年3月止擔任金連鎰公司董事長。
  (二)81年2月24日上訴人名義之授信約定書上，上訴人簽名及印
    文為真正。
  (三)81年2月24日上訴人名義之印鑑卡上，上訴人簽名及印文為
    真正。
  (四)被上訴人94年2月5日補陳狀所附金連鎰公司名義印鑑卡上上
    訴人個人名義之簽名、印文及公司大小章之印文為真正
四、本件爭點如下：
  (一)上訴人是否應就金連鎰公司向被上訴人所借如原判決附表所
    示之款項負連帶保證責任？
  (二)原判決附表所示借據上上訴人之簽名及印文與其81年2月24
    日授信約定書上印文是否相符？上訴人應否負表見代理責任
    及依最高限額保證契約負保證人責任？
五、按保證人與債權人約定就債權人與主債務人間所生一定債之
    關係範圍內之不特定債務，預定最高限額，由保證人保證之
    契約，學說上稱為最高限額保證。此種保證契約如定有期間
    ，在該期間內所生約定範圍內之債務，不逾最高限額者，均
    為保證契約效力所及；如未定期間，保證契約在未經保證人
    依民法第754條規定終止或有其他消滅原因以前，所生約定
    範圍內之債務，亦同。故在該保證契約有效期間內，已發生
    約定範圍內之債務，縱因清償或其他事由而減少或消滅，該
    保證契約依然有效，嗣後所生約定範圍內之債務，於不逾最
    高限額者，債權人仍得請求保證人履行保證責任（最高法院
    77台上字第943號判例要旨參照）。
  (一)上訴人於81年2月24日與被上訴人簽訂保證書、授信約定書
    及印鑑卡，其上關於上訴人之印文，經原審囑託公誠鑑定有
    限公司以透明片重疊比對鑑析結果為：81年2月24日「甲○
    ○」印鑑卡與81年2月24日「甲○○」授信約定書，及81年2
    月24日保證書上「甲○○」之印文為相符同一顆印文，有該
    公司95年6月21日誠字第950621號鑑定報告書在卷可稽，上
    訴人亦不爭執81年2月24日上訴人名義印鑑卡、授信約定書
    上之簽名及用印為真正（原審卷(三)第177頁），惟否認保證
    書上之簽名為其所為，但查，上訴人於授信約定書及印鑑卡
    上約定其與被上訴人一切往來之印鑑以印鑑卡所留存者為憑
    ，且民法第3條第1、2項規定「依法律之規定，有使用文字
    之必要者，得不由本人自寫，但必須親自簽名。如有用印章
    代簽名者，其蓋章與簽名生同等之效力。」，而保證契約為
    諾成契約，於雙方為意思表示一致即可成立，況當時經手對
    保過程之證人徐富源證述略稱：對保過程是在授信約定書及
    保證書，姓名、住址部份並沒有堅持要本人簽，授信約定書
    為上訴人親簽等語明確（原審卷(三)第175頁反面至第176頁）
    ，縱該保證書上之簽名非上訴人親自簽署，但保證書內上訴
    人之印文為真正，從而，該保證書可以認定為真正。上訴人
    辯稱保證書上之簽名非其所為，不需負保證責任等語，不足
    可採。
  (二)兩造簽署之保證書約定「連帶保證人甲○○等（以下簡稱保
    證人）今向華南商業銀行股份有限公司（即華南商業銀行，
    以下簡稱貴行）連帶保證金連鎰工業股份有限公司（以下簡
    稱主債務人）對貴行（包括總行及各分支機構）現在（包括
    過去所負現在尚未清償）及將來所負之借款、票款、透支、
    墊款、保證、損害賠償等及其他一切債務以新台幣玖仟萬元
    正為限額（含本金及其利息、遲延利息、違約金、損害賠償
    及其他從屬主債務之負擔），保證人負連帶清償之責任‧‧
    ‧」明白（原審卷(三)第181至182頁），揆諸首揭說明，兩造
    係成立最高限額保證契約，於不逾9,000萬元最高限額內，
    被上訴人得請求上訴人履行保證責任。且查，兩造間最高限
    額保證契約並未約定期限，上訴人亦未依民法第754條規定
    終止兩造之保證契約，上訴人自應負連帶清償之責。上訴人
    辯稱其保證金連鎰公司之借款債務為定期保證，被上訴人同
    意主債務人延期清償，其不負保證責任等語，即非可採。
  (三)兩造簽署之保證書係約定上訴人就主債務人金連鎰公司對被
    上訴人所負債務為最高限額之保證，授信約定書係補充約定
    上訴人對於被上訴人所負各個授信契約債務之一般性共通條
    款，此觀保證書首段及授信約定書第13條約定即明，綜觀前
    開契約並未有免除或減輕預定契約條款當事人即被上訴人之
    責任，或加重上訴人之責任，或使上訴人拋棄權利或限制其
    行使權利，亦未有其他對於上訴人有重大不利益，或違反誠
    信原則及顯失公平之情形，上訴人抗辯授信約定書之條款強
    制其放棄先訴抗辯權，及契約條款有違反民法第247條之1及
    消費者保護法第12條第1項之規定，應為無效云云，尚非可
    取。
六、被上訴人主張金連鎰公司自89年間有如原判決附表所示向被
    上訴人借款，因金連鎰公司屆期未清償，故於92年1月聲請
    拍賣抵押物，並於93年1月收到分配款沖償後所餘40,023,95
    1元未受償，有借據影本23紙（臺灣苗栗地方法院卷第9至31
    頁），及臺灣金融資產服務股份有限公司92年10月1日92年
    板金拍一字第786號公告、92年11月21日92年板金拍一字第7
    86號函暨強制執行金額計算書分配表（原審卷(二)第53至57頁
    ）在卷可稽，曾任金連鎰公司會計之證人李淑芬證稱略以：
    金連鎰公司向被上訴人借款係由當時之董事長李春吟將已簽
    名、蓋章之借據交給伊送件辦理等語明確（原審卷(二)第154
    頁反面至第155頁），足證金連鎰公司對被上訴人負有如原
    判決附表所示之債務。上訴人辯稱被上訴人所提出金連鎰公
    司借據上之印文非其所為云云，查金連鎰公司之借據上關於
    上訴人之印文經鑑定與上訴人81年2月24日簽訂之授信約定
    書、印鑑卡、保證書上之印文不相同，有公誠鑑定有限公司
    95年1月27日誠字第950127號鑑定報告書在卷可參，惟上訴
    人另與被上訴人簽訂保證書及授信約定書為真正，詳前述，
    兩造間成立最高限額9,000萬元保證契約，殆無疑義。從而
    ，被上訴人主張金連鎰公司尚有40,023,951元未清償，上訴
    人應負連帶清償責任，係屬有據。上訴人辯稱其提供之不動
    產拍賣後，被上訴人已受償109,716,827元，受償金額已逾
    上訴人保證限額，毋須再負清償之責云云，不足可採。
七、兩造於81年2月24日簽訂之保證書及授信約定書為真正，上
    訴人應就金連鎰公司對被上訴人所負一切債務於9,000萬元
    之限度內負連帶清償責任，被上訴人經拍賣抵押物後金連鎰
    公司尚有40,023,951元及其利息與違約金未受償，被上訴人
    主張上訴人應就前開債務負連帶清償責任，請求上訴人如數
    給付，係屬有據，應予准許。
八、綜上所述，被上訴人主張上訴人應就金連鎰公司所負債務為
    連帶清償責任，為可採。從而，被上訴人本於兩造間最高限
    額保證契約，請求上訴人給付40,023,951元及如原判決所示
    之利息及違約金，為有理由，應予准許。原審判命上訴人如
    數給付，於法並無不合。上訴意旨指摘原判決不當，求予廢
    棄改判，為無理由，應予駁回。
九、本件事證已臻明確，兩造其餘攻擊防禦方法及未經援用之舉
    證，經審酌核與本件判決結果不生影響，不再一一論述，附
    此敘明。
十、據上論結，本件上訴為無理由，依民事訴訟法第449條第1項
    、第78條，判決如主文。
中　　華　　民　　國　　96　　年　   1　　月　　10　　日
                      民事第二庭
                        審判長法  官 吳 謙 仁
                              法  官 蘇 瑞 華
                              法  官 李 瓊 蔭
正本係照原本作成。
如不服本判決，應於收受送達後20日內向本院提出上訴書狀，其
未表明上訴理由者，應於提出上訴後20日內向本院補提理由書狀
（均須按他造當事人之人數附繕本）上訴時應提出委任律師或具
有律師資格之人之委任狀；委任有律師資格者，另應附具律師資
格證書及釋明委任人與受任人有民事訴訟法第466條之1第1項但
書或第2項（詳附註）所定關係之釋明文書影本。
中　　華　　民　　國　　96　　年　　1 　　月　　11　　日
　　　　　　　　　　　　　　　書記官 王 才 生
附註：
民事訴訟法第466條之1（第1項、第2項）：
對於第二審判決上訴，上訴人應委任律師為訴訟代理人。但上訴
人或其他法定代理人具有律師資格者，不在此限。
上訴人之配偶、三親等內之血親、二親等內之姻親，或上訴人為
法人、中央或地方機關時，其所屬專任人員具有律師資格並經法
院認為適當者，亦得為第三審訴訟代理人。
